臺灣高等法院臺中分院刑事判決
110年度上訴字第652號
上  訴  人  
即  被  告  杜孟霖
上列上訴人即被告因傷害案件，不服臺灣臺中地方法院109年度
訴字第2073號中華民國109年11月26日第一審判決（起訴案號：
臺灣臺中地方檢察署109年度偵字第22191號），提起上訴，本院
判決如下：
    主  文
原判決撤銷。
甲○○犯傷害罪，累犯，處有期徒刑參月，如易科罰金，以新臺幣
壹仟元折算壹日。 
    事  實
一、甲○○係吳○○之友人，因吳○○於民國109年3月29日下午5時許
    ，在臺中市大甲區經國路2151巷口之檳榔攤前與李俊卿發生
    口角，吳○○離去後，心生不滿即偕同甲○○返回上開檳榔攤，
    2人甫下車，吳○○即基於傷害之犯意，追趕李俊卿，並持不
    詳器械朝李俊卿揮舞，經李俊卿以右手阻擋，致受有右側拇
    指開放性傷口、右側無名指開放性傷口等傷害（吳○○所涉傷
    害部分業經李俊卿撤回告訴，經原審諭知公訴不受理判決）
    ；而甲○○因錯認乙○○係李俊卿之另名同夥，另基於傷害之犯
    意，持西瓜刀朝乙○○走去，並朝乙○○揮砍兩刀，經乙○○先以
    左手阻擋，再以右手抓住刀具，因而受有左側手部兩處開放
    性傷口合併尺神經與尺動脈斷裂、左側胸壁開放性傷口等傷
    害，經乙○○告知甲○○砍錯人，甲○○始停手。吳○○聽聞後，返
    回現場，再與甲○○一同駕車，將乙○○送往醫院。
二、案經乙○○訴由臺中市政府警察局大甲分局報告臺灣臺中地方
    檢察署檢察官偵查起訴。
    理  由
一、證據能力方面
(一)按被告以外之人（包括證人、鑑定人、告訴人、被害人及共
    同被告等）於審判外之陳述，雖不符刑事訴訟法第159條之1
    至之4 等之規定，而經當事人於審判程序同意作為證據，法
    院審酌該言詞陳述或書面陳述作成時之情況，認為適當者，
    亦得為證據；當事人、代理人或辯護人於法院調查證據時，
    知有刑事訴訟法第159條第1項不得為證據之情形，而未於言
    詞辯論終結前聲明異議者，視為有前項之同意，同法第159
    條之5 定有明文。立法意旨在於傳聞證據未經當事人之反對
    詰問予以核實，原則上先予排除，惟若當事人已放棄反對詰
    問權，於審判程序中表明同意該等傳聞證據可作為證據，或
    於言詞辯論終結前未聲明異議，則基於尊重當事人對傳聞證
    據之處分權，及證據資料愈豐富，愈有助於真實發見之理念
    ，且強化言詞辯論主義，使訴訟程序得以順暢進行，上開傳
    聞證據亦均具有證據能力。本判決以下所引用被告以外之人
    於審判外之陳述，雖查無符合刑事訴訟法第159條之1至之 4
    之情形，惟檢察官、被告及辯護人於原審及本院審理時對於
    證據能力均未聲明異議（見原審卷第64至66頁，本院卷第36
    至39頁），本院審酌後認為該等證據均為法院事實認定之重
    要依據，作為本案之證據均屬適當，故依刑事訴訟法第159
    條之5規定，認均具有證據能力。
(二)另本院以下所引用之非供述證據，與本件事實具有自然關聯
    性，且核屬書證、物證性質，又查無事證足認有違背法定程
    式或經偽造、變造所取得等證據排除之情事，復經本院依刑
    事訴訟法第164條、第165條踐行物證、書證之調查程序，認
    具有證據能力。 
二、認定犯罪事實所憑之證據及理由
(一)上揭犯罪事實，業經被告甲○○於警詢、偵訊、原審及本院審
    理時均坦承不諱（見109年度偵字第22191號卷《下稱偵22191
    卷》第37至41、101至105頁，原審卷第46、67頁，本院卷第3
    9頁），核與證人即告訴人乙○○（見偵22191卷第49至54、10
    1至105頁）、證人吳○○（見偵22191卷第31至35、101至105
    頁）及范○○（見偵22191卷第57至59頁）分別於警詢、偵訊
    證述之情節相符，並有員警職務報告、監視器翻拍照片、被
    害人傷勢照片、現場照片、光田綜合醫院診斷證明書2份等
    在卷可稽（見偵22191卷第29、69至76、79、113頁），堪認
    被告上開任意性自白，核與事實相符，而堪採信。
(二)按刑法上之客體錯誤，因法律上非難價值相同，行為人對犯
    罪客體之認識縱有錯誤，亦無法阻卻故意。被告本意雖係基
    於傷害李俊卿之另名同夥，卻因錯認而傷害乙○○，然其對於
    其所砍傷之對象係「人」已有認識，而有傷害之主觀故意及
    客觀行為，核與傷害罪之構成要件相當，其「傷錯人」之行
    為，僅屬刑法上之客體錯誤，並不影響其傷害罪名之成立，
    是被告本件所為，仍應該當傷害之犯行。
(三)綜上所述，本案事證明確，被告上開傷害犯行，已堪認定，
    應予依法論科。
三、論罪及法律適用之說明 
(一)核被告甲○○所為，係犯刑法第277條第1項之傷害罪。
(二)被告前於104年間，因公共危險案件，經臺灣臺中地方法院
    以104年度沙交簡字第806號判決判處有期徒刑3月確定，於1
    04年10月26日易科罰金執行完畢一情，有臺灣高等法院被告
    前案紀錄表可按，則其受有期徒刑執行完畢後，5年以內故
    意再犯本案有期徒刑以上之罪，為累犯，參酌司法院釋字第
    775 號解釋意旨，認被告前案經判處有期徒刑，於執行完畢
    後仍未悔悟，又再犯本案犯行，足徵其有立法意旨所指之特
    別惡性及對刑罰反應力薄弱明確，考量累犯規定所欲維護法
    益之重要性及事後矯正行為人之必要性，仍有依刑法第47條
    第1項規定加重其刑之必要。
四、撤銷改判之理由
(一)原審認被告犯罪事證明確，予以論罪科刑，固非無見。惟按
    量刑之輕重，雖屬事實審法院得依職權自由裁量之事項，然
    仍應受比例原則及公平原則之限制，否則其判決即非適法。
    刑事審判旨在實現刑罰權分配的正義，故法院對有罪被告之
    科刑，應符合罪刑相當之原則，使輕重得宜，罰當其罪，以
    契合社會之法律感情。又按「科刑時應以行為人之責任為基
    礎，並審酌一切情狀，尤應注意下列事項，為科刑輕重之標
    準：一、犯罪之動機、目的。二、犯罪時所受之刺激。三、
    犯罪之手段。四、犯罪行為人之生活狀況。五、犯罪行為人
    之品行。六、犯罪行為人之智識程度。七、犯罪行為人與被
    害人之關係。八、犯罪行為人違反義務之程度。九、犯罪所
    生之危險或損害。十、犯罪後之態度。」刑法第57條定有明
    文。是被告犯罪後之態度（例如，是否已與告訴人達成和解
    ），即影響量刑之基礎，而應予以合理之差別處遇。查被告
    於原審判決後，已與告訴人成立調解，並依調解內容履行賠
    償完畢等情，有臺中市大甲區調解委員會調解書附卷可參（
    見本院卷第9頁），原審未及審酌上情，甚且以被告「迄未
    與被害人達成和解，亦無給付任何賠償」為量刑因子，而對
    被告量處有期徒刑5月，如易科罰金，以新臺幣（下同）200
    0元折算壹日，其罪刑已難謂相當，被告執此上訴請求從輕
    量刑，為有理由，自應由本院將原判決予以撤銷改判。
(二)爰以行為人責任為基礎，審酌被告因友人與他人發生口角，
    竟無分青紅皂白率爾持銳利刀器砍傷告訴人，且致告訴人所
    受傷害非輕，所為非是，然被告犯後坦承犯行，業與告訴人
    成立調解，並依調解內容履行賠償完畢等情，有臺中市大甲
    區調解委員會調解書附卷可參（見本院卷第9頁），兼衡被
    告自陳國中畢業之智識程度、從事水電工、月入約3萬多元
    、已婚、需撫養2未成年子女等一切情狀（見本院卷第41頁
    ），量處如主文第二項所示之刑，並諭知以1000元折算壹日
    之易科罰金折算標準，以資儆懲。
(三)又被告為本件傷害犯行所使用之西瓜刀1 把，雖係被告所有
    供上開傷害犯行所用之物，然既未扣案，且被告於偵訊及原
    審審理時均供稱上開西瓜刀已丟棄（見偵22191卷第105 頁
    、原審卷第56頁），復無證據證明仍屬存在，為恐將來執行
    困難，且將之宣告沒收欠缺刑法上之重要性，爰不予宣告沒
    收，附此敘明。
(四)至於被告上訴意旨雖請求給予緩刑宣告云云。惟被告既有前
    開累犯之前案記錄，已不符合緩刑之要件，自無從宣告緩刑
    ，附此敘明。
據上論斷，應依刑事訴訟法第369條第1項前段、第364條、第299
條第1項前段，刑法第277條第1項、第47條第1項、第41條第1項
前段，刑法施行法第1條之1，判決如主文。
本案經檢察官廖梅君提起公訴，檢察官姚玎霖到庭執行職務。
中　　華　　民　　國　　110 　年　　5 　　月　　11　　日
            刑事第七庭   審判長法　官  梁  堯  銘
                               法　官  王  鏗  普
                               法　官  羅  國  鴻
以上正本證明與原本無異。
如不服本判決應於收受送達後20日內向本院提出上訴書狀，其未
敘述上訴理由者，並得於提起上訴後20日內向本院補提理由書狀
（均須按他造當事人之人數附繕本），「切勿逕送上級法院」。
 
                               書記官  陳  文  明 
　　　　　　　　　　　　　　　 
中　　華　　民　　國　　110 　年　　5 　　月　　11　　日
  
【論罪科刑法條】
中華民國刑法第277條
傷害人之身體或健康者，處5年以下有期徒刑、拘役或50萬元以
下罰金。
犯前項之罪，因而致人於死者，處無期徒刑或7年以上有期徒刑
；致重傷者，處3年以上10年以下有期徒刑。